最高法院刑事判決　　　　　　一○○年度台上字第二○三七號
上　訴　人　林昱勛
上列上訴人因違反毒品危害防制條例案件，不服台灣高等法院台
中分院中華民國九十八年十二月十日第二審更審判決（九十八年
度上更(一)字第二一○號，起訴案號：台灣台中地方法院檢察署九
十七年度偵字第二○三二三、二○六五五號），提起上訴，本院
判決如下：
    主  文
原判決撤銷，發回台灣高等法院台中分院。
    理  由
本件原判決認定：上訴人林昱勛（綽號白面）明知海洛因係毒品
危害防制條例第二條第二項第一款所列管之第一級毒品，不得非
法持有、販賣，竟意圖販賣海洛因營利，以000000000
0號行動電話作為販毒聯絡之用。而黃元煌、林敏君與王俊明欲
各出資新台幣（下同）五百元，計合資一千五百元一起購買海洛
因施用，乃由黃元煌於民國九十七年七月十七日七時十五分許，
以其所有之0000000000號行動電話與上訴人持用之上
開電話聯絡，表明欲購買一千五百元海洛因，雙方約在（改制前
）台中縣太平市○○路之豐年社區交易。同日八時十五分許，上
訴人抵達前開約定地點後，將海洛因一包販賣予黃元煌，並得款
一千五百元。黃元煌購得海洛因後，因王俊明表示沒錢，不想施
用毒品而退出合資購買，乃由墊款之林敏君承受該部分購得之海
洛因。嗣黃元煌與林敏君旋在國軍台中總醫院急診室前停車場內
，將所購得之海洛因全部注射用罄，並於同日八時四十分許，在
上址為警搜索查獲，再依黃元煌之供述，而查獲上訴人等情。因
而撤銷第一審關於販賣第一級毒品部分之判決，改判仍論處上訴
人販賣第一級毒品罪刑，固非無見。
惟查：(一)、原判決理由中以「黃元煌、林敏君、王俊明於警詢時
之陳述，其性質屬於證人於審判外之陳述，而為傳聞證據，且查
無符合刑事訴訟法第一百五十九條之一至之四等四條之情形，原
雖無證據能力，然上開供述證據內容，業經本院（原審，下同）
審理時予以提示並告以要旨，且經檢察官、被告（上訴人）及辯
護人表示意見，當事人已知上述供述證據乃傳聞證據，卻均未表
示無證據能力」，而謂「本院審酌上開供述證據作成時，並無人
情施壓或干擾，亦無不當取供之情形，認為以之作為本案之證據
亦屬適當，而有證據能力」（見原判決第二頁末三行至次頁第六
行），並以上開證人等在警詢之陳述，資為不利上訴人之主要論
據。然原審審判期日，審判長分別提示黃元煌、林敏君、王俊明
在警詢時之陳述並告以要旨，詢以「有無意見？」時，上訴人之
辯護人已陳述：「王俊明在警詢筆錄沒有證據能力」、「（黃元
煌）警詢筆錄沒有證據能力」、「（林敏君）警詢筆錄沒有證據
能力」（見更(一)卷第七三頁反面、第七四頁），原判決遽謂上訴
人及辯護人於原審提示前開證人等之警詢筆錄時，均未聲明異議
，非唯與卷內資料顯有未合，亦有適用法則不當之違誤。(二)、證
據之分類，依證據方法之性質固有供述證據、非供述證據之別，
然其區分之實益，即在以一定事實之體驗或其他知識而為報告之
供述證據，須受自白之證據能力或傳聞證據之證據能力等限制，
而非供述證據雖無傳聞法則之適用，但法律如就其證據能力設有
規定者，其證據能力之有無，即須依各該規定以為審認。原判決
雖謂「本案所引用之非供述證據，並無證據證明係實施刑事訴訟
程序之公務員違背法定程序所取得，且檢察官及被告、辯護人均
未表示無證據能力，自應認均具有證據能力」（見原判決第三頁
倒數第四至二行），但其採為判斷依據之黃元煌、林敏君在中山
醫學大學附設醫院檢驗科藥物檢測中心之尿液檢驗報告，及黃元
煌所有0000000000號行動電話之個人資料、通聯紀錄
（見原判決第八頁第一至五行及倒數第五至二行），分別係有特
別智識經驗具備專業能力之第三者，就特定事項陳述其判斷意見
，屬於鑑定結果之書面報告；或為從事電信業務之人，於業務上
所製作之紀錄文書。而鑑定報告及業務上文書證據能力之有無，
刑事訴訟法第二百零八條、第一百五十九條之四第二款既另有規
定，原判決自應依各該規定為證據能力有無之判斷，乃僅籠統謂
當事人等未予爭執及依刑事訴訟法第一百五十八條之四規定，上
開檢驗報告及通聯紀錄均得為證據云云，不唯理由欠備，亦有適
用法則不當之違誤。上訴意旨指摘原判決不當，非無理由，因原
判決上述之違背法令，影響於事實之確定，本院無可據以自為裁
判，仍應將原判決撤銷，發回原審法院更為審判。
據上論結，應依刑事訴訟法第三百九十七條、第四百零一條，判
決如主文。
中    華    民    國  一○○  年    四    月  二十八  日
                      最高法院刑事第四庭
                          審判長法官  謝  俊  雄  
                                法官  陳  世  雄  
                                法官  魏  新  和  
                                法官  徐  文  亮  
                                法官  吳  信  銘  
本件正本證明與原本無異
                                      書  記  官  
中    華    民    國  一○○  年    五    月    二    日
                                                    m